臺灣苗栗地方法院刑事判決　　　　　　　　　　　　　九十一年度訴字第一七七號
　　公　訴　人　臺灣苗栗地方法院檢察署檢察官
　　被　　　告　甲○○
右列被告因違反毒品危害防制條例案件，經檢察官聲請簡易判決處刑（九十一年度毒
偵字第一三三號）及移送併辦（九十一年度毒偵字第三三０號），經本院簡易庭認不
宜以簡易處刑，改依通常程序審理，本院判決如左：
    主  文
甲○○連續施用第二級毒品，處有期徒刑陸月，如易科罰金，以佰元折算壹日。扣
案之第二級毒品安非他命拾陸點肆肆公克（毛重）沒收銷燬之；吸食器壹組（含玻璃
吸管壹支）沒收。
其餘被訴部分無罪。
    事  實
一、甲○○於民國（下同）八十七年間因違反麻醉藥品管理條例案件，經本院以八十
    七年度毒聲字第七四七號裁定送勒戒處所觀察、勒戒後，認有繼續施用毒品之傾
    向，以八十八年度毒聲字第一八六號裁定令入戒治處所強制戒治，嗣於八十八年
    五月三十一日經八十八年度毒聲字第六五四號裁定停止戒治而交付保護管束，八
    十九年二月十日因保護管束期滿，未經撤銷保護管束，而由臺灣苗栗地方法院檢
    察署檢察官於八十九年三月二十日，以該署八十九年度戒毒偵字第二三號為不起
    訴處分確定；詎甲○○不知悔改，又基於連續施用第二級毒品安非他命之概括犯
    意，自九十年十二月三日起至九十一年二月三日晚上某時止，連續在其位於苗栗
    縣頭份鎮○○○路一一一巷十二號四樓住處及頭份鎮斗煥里等不詳處所，不法施
    用安非他命多次，嗣於九十年十二月四日下午十一時許，在苗栗縣竹南鎮○○里
    ○○街九十號「富貴香汽車旅館」五０三號室內，為警查獲並採尿送驗，呈安非
    他命陽性反應；嗣至九十一年二月五日凌晨零時二十分許，又在前揭苗栗縣頭份
    鎮○○○路一一一巷十二號四樓住處為警查獲，並同時扣得安非他命十六、四四
    公克及吸食器一組（含玻璃吸管壹支），而查悉上情。
二、案經新竹市警察局第二分局報請臺灣苗栗地方法院檢察署檢察官偵查後聲請簡易
    判決處刑及移送併辦。
    理  由
壹、有罪部分：
一、右揭事實，業據被告甲○○於偵審時坦承不諱，且被告先後於九十年十二月四日
    及九十一年二月五日為警查獲時所採尿液，經送鑑驗結果，均呈甲基安非他命陽
    性反應乙節，有苗栗縣衛生局九十年十二月十四日九十衛檢字第九０二一五七八
    號煙毒尿液檢驗成績書、新竹市衛生局九十一年二月七日竹市衛六字第二一０五
    號不法藥物尿液初步篩檢報告書各一紙在卷可按；而九十一年二月五日，係經警
    在苗栗縣頭份鎮○○○路一一一巷口，於被告友人乙○（由檢察官另行偵查起訴
    ）身上先扣得安非他命四、二三公克後，嗣接續由警至乙○與被告同居之苗栗縣
    頭份鎮○○○路一一一巷十二號四樓住處，查獲被告，並同時在該住處又扣得安
    非他命毛重十二、二一公克（合計查獲毛重共十六、四四公克）、安非他命吸食
    器一組（含玻璃吸管一支）等物。而前開扣案之安非他命（含於乙○身上扣得之
    四、二三公克），均係由被告與乙○二人合資購買以供施用，吸食器則係供被告
    吸食安非他命使用等情，亦據被告在警訊、偵查及審理中供認屬實，並經證人乙
    ○在審理中證述無訛，堪證被告前開自白與事實相符。又被告前因施用第二級毒
    品安非他命，經本院裁定送勒戒處所觀察、勒戒後，認有繼續施用毒品之傾向，
    復裁定令入戒治處所強制戒治，嗣經停止戒治交付保護管束，並於保護管束期滿
    後由臺灣苗栗地方法院檢察署檢察官於八十九年三月二十日，以該署八十九年度
    戒毒偵字第二三號為不起訴處分確定等情，有上開裁定、不起訴處分書及臺灣高
    等法院被告全國前案紀錄表等附卷可證；是被告於不起訴處分確定後五年內復犯
    本件施用毒品罪行，事證明確，被告犯行洵堪認定。
二、核被告所為，係犯毒品危害防制條例第十條第二項之施用第二級毒品罪。被告先
    後多次施用安非他命犯行，時間緊接，方法相同，顯係基於概括犯意反覆為之，
    為連續犯，應依刑法第五十六條之規定，以一罪論，並加重其刑。被告施用毒品
    前之持有毒品低度行為，應為施用毒品之高度行為所吸收，不另論罪。又移送併
    辦部分之犯罪事實（即九十年十二月四日被查獲之事實），經查與起訴部分事實
    為同一案件，本院自得併予審究；另起訴事實認被告係自九十年十一月間起即
    犯施用第二級毒品罪行，然查自九十年十一月間起迄九十年十二月三日前之事實
    ，除被告偵查中之供述外，其他尚無積極證據足資證明（如後論敘），自不得僅
    以被告在偵查中之自白作為被告有罪之唯一論據，是公訴人起訴被告犯罪之起始
    期間與本院認定事實尚有不同，惟該部分之事實，既係經公訴人以連續犯之裁判
    上一罪關係起訴，爰不就該部分另為無罪之諭知。爰審酌被告一再施用第二級毒
    品，不知悔改，惡性非淺，惟所犯係自殘行為，所生之危害不大，犯罪後坦承犯
    行等一切情狀，量處如主文所示之刑，並諭知易科罰金之折算標準，以示懲儆。
    扣案之第二級毒品安非他命毛重共十六、四四公克（公訴人僅就扣案之第二級毒
    品四、二三公克聲請沒收銷燬，而漏未就同案扣得之第二級毒品十二、二一公克
    部分併行聲請沒收銷燬，尚有未洽），為毒品危害防制條例第二條第二項第二款
    所示之毒品；應依同條例第十八條前段沒收銷燬之。吸食器一組（含玻璃吸管一
    支），為被告供犯罪所用之物，且屬被告所有，業據被告供承在卷，爰依刑法第
    三十八條第一項第二款規定沒收。
貳、無罪部分：
一、公訴意旨認被告另犯施用第一級毒品罪嫌，無非係以被告於九十一年二月五日凌
    晨零時二十分許，在苗栗縣頭份鎮○○○路一一一巷十二號四樓其友人乙○住處
    為警查獲後，於偵查中自白：「（問：扣案海洛因何來？）我及乙○合買的。我
    有施用海洛因，自九十年十一月開始，最後一次係在九十一年二月三日晚上在我
    頭份忠孝一路一一一巷十二號四樓現在住處施用海洛因」云云（參見九十一年二
    月五日偵訊筆錄）；惟查，被告於本院審理之初，雖亦自白有施用第一級毒品海
    洛因（參見本院九十一年苗簡字第二三八號審理卷），惟經本院續予訊問後，被
    告復供稱，其實伊並未施用海洛因，伊只有吸食安非他命。當時之所以供認也有
    施用海洛因，係因海洛因與安非他命既均已同時被警查獲，縱供稱未施用第一級
    毒品，警察或檢察官亦不會相信等語。
二、按犯罪事實應依證據認定之，無證據不得推定其犯罪事實；不能證明被告犯罪或
    其行為不罰者，應諭知無罪之判決，刑事訴訟法第一百五十四條、第三百零一條
    第一項分別定有明文；又被告之自白雖為證據之一種，但必與事實相符者為限，
    若自白顯有疑義，而審理事實審之法院，就其職權調查所得，仍未能證明其自白
    確與事實相符者，自不得據為認定犯罪事實唯一之基礎。又所謂必要之證據，係
    指除自白本身外，其他足以積極證明自白之犯罪事實確具有相當程度真實性之證
    據而言。雖其所補強者，非以事實之全部為必要，但仍須以補強證據與自白之相
    互利用，足以使犯罪事實獲得確信者，始足以當之；最高法院十八年上字第一０
    八七號、七十四年台覆字第一０號，分別著有判例，可資參照。
三、本件被告既於審理中堅決否認有施用第一級毒品犯行，並表示其偵查中自白非屬
    實在，是該自白是否可採，自須斟酌各方面之情形。經查：
（一）被告於九十一年二月五日被查獲後所採集尿液經送驗結果，僅有安非他命之陽
      性反應，並無嗎啡之陽性反應一節，有新竹市衛生局九十一年二月七日竹市衛
      六字第二一０五號不法藥物尿液初步篩檢報告書各一紙在卷可按；參諸被告前
      於九十年十二月十四日被查獲時，其所採集尿液，亦與上同，均只有安非他命
      陽性反應，並無嗎啡之陽性反應，亦有苗栗縣衛生局九十年十二月十四日九十
      衛檢字第九０二一五七八號煙毒尿液檢驗成績書一紙在卷可考。按海洛因係嗎
      啡經化學合成之半人工合成品（嗎啡分子除去其羥基中氫，以乙醯基代之，即
      成海洛因），藥（毒）性倍於嗎啡，其經吸食或施打進入人體，藉人體解毒系
      統之代謝作用而分解成藥（毒）性較低之嗎啡，故於吸食或施打海洛因之煙毒
      犯尿液中可檢出嗎啡煙毒反應。一般吸食或施打煙毒品（或麻醉藥品），八小
      時內約有百分之八十量於尿中排出，二十四小時後剩餘量之百分之九十再排出
，七十二小時後仍有微量排出，而因人體代謝差異（即成癮者），其代謝時間
      慢，故於一百二十小時內，利用較具公信力之儀器（如氣象層析質譜儀）仍「
      可能」被檢測出，有憲兵司令部八十年五月七日鑑驗字第一七四六號函可按
      。查被告九十一年二月五日採集尿液之時間，距被告自白所施用第一級毒品之
      時間（二月三日晚上），顯未逾七十二小時，如被告確有施用海洛因，應無不
      能在尿液中檢驗出之理由；又公訴人固認為被告所供之吸食時間，依推理非無
      可能有誤，即被告「或許」實際吸食時間較其供述之「二月三日」為早，或鑑
      定之結果「可能」因儀器之限制致有欠精確，然既云「或許」、「可能」，即
      為推論或臆測之詞，終不能為被告有罪之積極證據甚明。且參諸被告本件先後
      有二次採集尿液送驗之事實，然竟均未測出嗎啡之陽性反應，是公訴人認被告
      有施用海洛因犯行，其犯罪顯然尚乏積極證據堪資佐證。
（二）次查，被告與同案被查獲之乙○係男女朋友，並有同居關係，而本件之安非他
      命係由二人合資購買以供施用等情，亦據被告及乙○於偵審中供證明白，且乙
      ○經驗尿結果亦有安非他命陽性反應，有前揭新竹市衛生局九十一年二月七日
      竹市衛六字第二一０五號不法藥物尿液初步篩檢報告書一紙在卷可按，足認乙
      ○亦確有吸用安非他命犯行，應堪認定；是被告既與其男友乙○合資購買安非
      他命且一起吸食，而查獲當日係因乙○先在住所巷口，經警查獲身上持有海洛
      因、安非他命等毒品，嗣由警方帶同至二人同居住處查獲被告，並同時在該住
      處又扣得其他安非他命、吸食器等證物，是被告於此情形下，因認既已被當場
      查獲海洛因，縱加否認，恐亦難獲採信，從而為反乎真實之供述，衡情亦尚未
      悖於事理；此參諸被告甫被查獲時，在警訊中經訊問「妳有無吸用毒品？」時
      ，答以：「我先前有吸用安非他命，但沒有施用海洛因」；於問及何時開始吸
      用安非他命時，則供稱：「於八十一年間，：：最近一次係於九十年十一月間
      ，確實時間我忘記了，在頭份鎮斗煥坪一處民宅內：：」等語；足證被告於查
      獲之初，確曾否認使用海洛因，坦承使用安非他命；且其所供「九十年十一月
      間起開始施用」云云，亦係指吸用安非他命，而非海洛因；嗣於偵查中始改口
      供稱同時有施用海洛因，至本院審理之初，被告初始亦仍沿偵查中之供詞答以
      有施用海洛因云云，迄至本院提示驗尿報告並重行訊問後，被告始予改口等情
      ，與被告前揭所辯其心理過程之描述亦屬相符。
（三）末查，證人乙○在本院審理中亦結證供稱：查獲之安非他命係被告與伊二人合
      資購買，惟海洛因係伊自己所有，被告並不知情。被告確只有吸食安非他命，
      並未施用海洛因。因被告為伊之女友，伊固施用海洛因，然知道海洛因對身體
      很不好，故伊絕對禁止其女友即被告於吸食安非他命外，亦施用海洛因等語；
      與被告所辯互核亦屬一致。查證人與被告雖屬同時被查獲，然自查獲後二人即
      均送觀察勒戒，並先後送強制戒治，迄本院審理前並無彼此勾串之機會，而被
      告係至審理中始供稱其偵查中自白非屬真實而請求調查，是證人既事前並無所
      悉此段過程，而其供詞中就被告有與伊合資購買並吸用安非他命一節，亦未特
      別隱瞞，是其證詞既未一味偏袒或曲意維護被告，且參諸本件查獲之海洛因全
      係在乙○之身上所查獲，於被告所處之室內，查獲者只有安非他命部分，並無
      海洛因，是證人證述有關海洛因僅為其一人施用，被告並不知情，亦確未施用
      海洛因等語，即堪採信。
四、綜合上述，本件除被告於偵查中之自白外，其餘並無積極證據足資證明被告確於
    吸食安非他命外，另亦犯施用第一級毒品海洛因犯行；而被告既已否認犯罪，
    復經證人證述其所辯屬實，且二次之驗尿報告亦均證明被告並無施用嗎啡之陽性
    反應，是證被告雖曾自白，然其自白顯有疑義，且依調查所得，仍未能證明其自
    白確與事實相符，其自白不得據為認定犯罪事實唯一之基礎甚明；且無論直接或
    間接之證據，被告之犯罪，均未致通常一般人均不致有所懷疑，而得確信其為真
    實之程度，而有合理之懷疑存在，其他又無積極証據足資證明被告確有公訴人所
    指之犯行，因認被告本部分之犯罪尚屬不能證明，揆諸首揭法條及判例意旨，自
    應為被告無罪之諭知。
據上論斷，應依刑事訴訟法第四百五十二條、第二百九十九條第一項前段、第三百零
一條，毒品危害防制條例第十條第二項、第十八條第一項前段，刑法第十一條前段、
第五十六條、第四十一條第一項前段、第三十八條第一項第二款，罰金罰鍰提高標準
條例第二項，判決如主文。
本案經檢察官李殷財到庭執行職務。
中      華      民      國    九十一    年      五      月    二十八    日
                                       苗栗地方法院刑事第一庭
                            法  官  楊  台  清
右正本證明與原本無異。
如不服本判決，應於送達後十日內向本院提出上訴狀(須附繕本)，上訴於臺灣高等
法院臺中分院。
                                           書記官  李  惠  雯
中      華      民      國    九十一    年      五      月    二十八    日
附錄論罪科刑法條
毒品危害防制條例第十條第二項
施用第二級毒品者，處三年以下有期徒刑。
